【裁判字號】    89,上易,942
【裁判日期】    890720
【裁判案由】    傷害等
【裁判全文】
臺灣高等法院高雄分院刑事判決                    八十九年度上易字第九四二號
    自  訴  人  丙○○
    上  訴  人
    即  被  告  乙○○
                甲○○
右上訴人因傷害等案件，不服台灣高雄地方法院八十八年度自字第六四三號中華民國
八十九年五月十一日第一審判決，提起上訴，本院判決如左：
    主  文
原判決關於乙○○、甲○○恐嚇及定執行刑部分均撤銷。
乙○○、甲○○被訴恐嚇部分均無罪。
其他上訴駁回。
    事  實
一、乙○○與甲○○係為兄弟，與丙○○同為新形象計程車行之司機，且甲○○為位
    於高雄縣鳳山市○○街二八七號之新形象計程車行七九九站（下稱七九九站）之
    站長，乙○○與甲○○因丙○○曾在屬於該七九九站叫車服務範圍內搭載過原本
    向七九九站叫車之客人，認有越區搶載客人，違反派車規則之嫌，二人遂於民國
    八十八年十月七日凌晨二時許，聯絡丙○○至上開七九九站內說明，然其等卻與
    丙○○發生爭執，乙○○與甲○○一時憤怒，均基於共同傷害之犯意聯絡，二人
    共同徒手毆打丙○○之頸部、胸部、腹部及背部，致丙○○因而受有胸腹部皮下
    瘀血（約八×二、九×五、八×五公分）、左上臂皮下瘀血（約五×四公分）、
    右頸皮下瘀血（約四×三公分）、背部皮下瘀血（約七×六公分）等傷害。
二、案經丙○○提起自訴。
    理  由
一、有罪部分（即上訴駁回部分）：
（一）訊據被告乙○○、甲○○對於右揭時地因自訴人丙○○先前越區載客一事，聯
      絡自訴人前來說明等情，固均為坦承，然均矢口否認有傷害自訴人之犯行，並
      均辯稱：渠等與自訴人就先前越區載客進行協調，自訴人表示那是客人指定其
      搭載，被告甲○○對自訴人稱：「要固定之客人很難，你不要短程不載只載長
      程」，被告乙○○則在旁說：「那是客人指定，不關自訴人之事」，期間雙方
      態度溫和，惟自訴人離開一出店外，即罵髒話，被告乙○○就衝出去問他為何
      罵髒話，然自訴人之二個兒子突然拿棍子衝出來問被告乙○○為何罵髒話，被
      告乙○○見狀即逃跑，仍遭自訴人之兒子追打，伊二人從未毆打及恐嚇自訴人
      ，且被告乙○○係練拳術的人，如果有打自訴人，自訴人一定會住院云云。經
      查：
    (1)右揭事實，業據自訴人指訴綦詳，並有鄭綜合醫院驗傷診斷書一紙在卷可稽，
      按被告二人於當日既與自訴人協調先前計程車載客之糾葛而生爭執，且再參以
      前開鄭綜合醫院驗傷診斷書所載，自訴人於八十八年十月七日上午十一時二十
      七分驗傷時，係受有胸腹部皮下瘀血（約八×二、九×五、八×五公分）、左
      上臂皮下瘀血（約五×四公分）、右頸皮下瘀血（約四×三公分）、背部皮下
      瘀血（約七×六公分）等傷害情形，足見自訴人所受傷害之位置遍佈背部、胸
      腹部、頸部及臂部，均係瘀血而非紅腫，應係遭人毆傷而非自行傷害等情綜合
      以觀，自訴人指訴之情節，應可採信。
    (2)至於被告辯稱係自訴人之子黃建團、黃建龍持棍棒毆打被告乙○○等語，經查
      證人林世榮於原審八十八年度自字第五六九號刑事案（即被告乙○○自訴本件
      自訴人與黃建團、黃建龍涉犯共同傷害罪一案）中證稱：「我是在那裡做生意
      ，我開金光切仔擔，紅綠燈大約離我店十公尺，發生地點離我們店約二十公尺
      ，當時聽見『不要跑，打給他死』，我便站起來看，紅綠燈處較亮，發生地較
      暗，有見到二個人拿東西追一人，因很暗，不清楚是否當時在場的三個被告，
      而被追的人是自訴人，追逐中，自訴人有跌倒，爬起，有見到追的那二人有打
      下去，但不清楚有無打到，追到紅綠燈較亮處即停止追，至於知道自訴人，是
      因他跑來店裡報案，打電話給他弟弟，問有無受傷，他是用我店裡00000
      00電話打的，他們打予新甲派出所，大約是二點多發生的，我只見到二人拿
      東西追，沒看到第三人；我店裡電話是0000000號」等語，而證人黃坤
      財固亦證稱：「我在計程車行旁邊，案發點在新樂街，我聽見吵鬧聲音，我們
      住隔壁二樓，我打開窗戶，見到車行，二個老闆與一人在吵，打開窗戶是見到
      乙○○、丙○○站在計程車旁吵，甲○○站在乙○○後面，就在他們車行門口
      ，過一陣子，有二人，一人拿亮亮的一人拿黑黑的，沒見到乙○○打丙○○，
      只知吵著吵著，二人出來，一人手拿黑，一人手拿亮亮的鐵棍，而黑色的，我
      不清楚，是二位年輕人，是否剛才庭上所站的被告，因看得不是很清楚，我家
      面對新樂街，車行的左手邊是我們，路口過來是沒有人，大樓後面與計程車行
      後面都沒有人住，那二個拿東西的人，應是從大樓旁邊，無人居住的地方衝出
      來，有聽見丙○○喊『打給他死』，聽得很清楚，我所看到這部分，他們都沒
      打到，也沒見到自訴人跌倒，他們右轉過去後，不清楚有無打到，第三個人也
      是跟著追過去，也有轉彎過去，甲○○是跑進他們家，可能有把鐵門拉上；我
      有打一一○報警，我是以我的0000000號電話打的」等語（以上均見前
      開刑事案八十八年十一月二日、八十八年十二月三十日審判筆錄），然從上開
      證人所證述之情節，證人林世榮僅看見被告乙○○在馬路上遭人追逐之情形，
      而證人黃坤財所見者，亦顯然是自訴人走出上開七九九號站外，而與被告乙○○在該站門口爭吵後所發生之過程，就自訴人與被告二人先前在七九九號站內
      發生之事情，前揭證人應並未見聞，從而縱認被告甲○○確曾在七九九號站外
      遭黃建團、黃建龍持棍棒追打，亦與自訴人指訴之在七九九號站內遭被告等傷
      害之事實，實屬二事，自無據以為排除被告等犯行之依憑，又雖被告乙○○稱
      伊係練拳術之人，如打自訴人將致自訴人受傷住院一節，然出拳有輕重，練拳
      之人更易控制力道，故非得以此推定自訴人之傷非被告等所為。
    (3)綜上所述，被告所辯云云，無非事後卸責之詞，不足為信。事證明確，被告等
      傷害犯行洵堪認定。
（二）核被告等所為，係犯刑法第二百七十七條第一項之傷害罪。被告二人就上開犯
      行，有犯意聯絡及行為分擔，應為共同正犯，原審因而適用刑法第廿八條、第
      二百七十七條第一項、第四十一條、罰金罰鍰提高標準條例第一條前段、第二
      條規定，並審酌被告係因計程車載客問題與自訴人發生糾葛，且雙方洽談未果
      ，再生不滿而發生爭執之下，因一時衝動而有上開犯行，已造成自訴人之身體
      之傷害，且犯後猶否認犯行，犯後態度難認良好，並參酌自訴人所受傷勢等一
      切情狀，各處拘役卅日，並均諭知易科罰金之折算標準，其認事用法並無違誤
      ，量刑亦稱允適，被告等上訴否認此部分之犯罪，為無理由，應予以駁回。
二、無罪部分：公訴意旨另以被告二人尚基於犯意之聯絡，共同向丙○○恫嚇稱：「
    如果再至渠等地盤營業載客，就打斷你的腿」之語，以加害丙○○身體之事恐嚇
    丙○○，使丙○○心生畏懼，致生危害於安全，涉有恐嚇罪嫌云云，經訊之被告
    等否認有恐嚇自訴人情事，而此部分罪嫌，除自訴人片面之指訴外，並無其他積
    極證據可資為證，且據證人黃坤財證稱，伊見到自訴人與乙○○在上開七九九號
    站外對罵，是雖自訴人指稱被告等在站內恐嚇，惟如自訴人已受被告等人恐嚇而
    心生畏懼，其又何敢於尚在被告等人勢力範圍所及之站外與被告等人對罵？足證
    被告等人否認恐嚇自訴人一節可採信。原審未查，遽信自訴人片面之指訴，而認
    被告等有恐嚇自訴人情事，予以論罪科刑，核有未當，被告等上訴否認此部分之
    犯罪，為有理由，應予以撤銷改判無罪。並就原判決諭知定執行刑之部分併予撤
    銷。
據上論斷，應依刑事訴訟法第三百六十九條第一項前段、第三百六十八條、第三百六
十四條、第三百四十三條、第三百零一條第一項，判決如主文。
中    華    民    國     八十九     年       七       月     二十     日
                              臺灣高等法院高雄分院刑事第五庭
                                  審判長法官  吳水木
                                        法官  洪慶鐘
                                        法官  惠光霞
右正本證明與原本無異。
不得上訴。
                        書記官  高惠珠
中    華    民    國     八十九     年       七       月    二十一    日
本件論罪科刑法條：
刑法第二百七十七條第一項
傷害人之身體或健康者，處三年以下有期徒刑，拘役或一千元以下罰金。
                                                                  Ｊ


司法院資訊處製作；財團法人民間司法改革基金會備份。
